【裁判字號】    97,訴,512
【裁判日期】    970918
【裁判案由】    原住民族工作權保障法
【裁判全文】
臺北高等行政法院判決
                                       97年度訴字第512號
                              .
原      告  怡華實業股份有限公司
代  表  人  甲○○
訴訟代理人  邱景睿  律師
被      告  行政院原住民族委員會
代  表  人  章仁香（主任委員）
訴訟代理人  乙○○
上列當事人間因原住民族工作權保障法事件，原告不服行政院中
華民國96年9 月29日院臺訴字第0960091609號、96年11月6 日院
臺訴字第0960093002號、96年12月20日院臺訴字第0960094931號
訴願決定，提起行政訴訟。本院判決如下：
    主  文
原告之訴駁回。
訴訟費用由原告負擔。
    事  實
一、事實概要：緣原告標得中華郵政股份有限公司（於96年2 月
    9 日改名為臺灣郵政股份有限公司）「92年度郵務稽查夏季
    布料3800公尺」等採購案，於履約期間內之91年6 月5 日至
    6 月30日、91年7 月1 日至7 月31日及91年8 月1 日至31日
    僱用員工總數逾1 百人，惟進用原住民人數未達原住民族工
    作權保障法第12條第1 項之標準，被告依同條第3 項規定，
    分別以96年5 月23日原民衛字第0960024566號處分書、96年
    7 月24日原民衛字第0960035396號處分書及96年8 月10日原
    民衛字第0960037761號處分書，追繳原告原住民就業代金新
    臺幣（下同）109,824 元、126,720 元及142,560 元。原告
    不服，提起訴願，遭決定駁回，遂提起本件行政訴訟。
二、兩造聲明：
  (一)原告聲明：
    1.如附表(一)所示訴願決定及原處分均撤銷。
    2.訴訟費用由被告負擔。
  (二)被告聲明：
    1.原告之訴駁回。
    2.訴訟費用由原告負擔。
三、兩造之爭點：
  (一)原告主張之理由：
    1.關於訴之追加部分：
      (1)按依行政訴訟法第111 條規定：「訴狀送達後，原告不
        得將原訴變更或追加他訴，但經被告同意，或行政法院
        認為適當者，不在此限。．．．有左列情形之一者，訴
        之變更或追加，應予准許：二、訴訟標的之請求雖有變
        更，但其請求之基礎不變者。」。
      (2)查本件原告前因不服被告96年5 月23日原民衛字第0960
        024566號行政處分及行政院訴願審議委員會96年9 月29
        日院臺訴字第0960091609號訴願決定書，而於96年12月
        3 日提起行政訴訟，請求撤銷該訴願決定及行政處分。
        今又不服被告96年7 月24日原民衛字第0960035396號行
        政處分、96年8 月10日原民衛字第0960037761號行政處
        分及行政院96年11月6 日院臺訴字第0960093002號訴願
        決定書、96年12月20日院臺訴字第0960094931號訴願決
        定書，而向鈞院追加提起行政訴訟，請求撤銷該訴願決
        定及行政處分。
      (3)由於被告對於前揭原住民就業代金，係採取「逐月」處
        分之方式，故而有前述按月所為之3個行政處分。此3個
        處分之基礎事實相同，為訴訟經濟，爰依法為訴之追加
        。
    2.實體部分：
      (1)原住民族工作權保障法第12條第1項欠缺實質正當性：
        查原住民族工作權保障法第12條第1 項關於得標廠商
          應於履約期間僱用原住民一定比例之規定，其立法意
          旨原為促進原住民教育，並保障原住民工作權益及經
          濟生活。但依照現行原住民族工作權保障法第12條之
          規定，並無法達到此目的，是行政院對該條文也採取
          刪除之立場。依行政院所提出之原住民族工作權保障
          法部分條文修正草案總說明「在私部門部分，現行有
          關政府採購法得標之廠商於履約期間僱用原住民之規
          定，不僅在實務執行衍生諸多爭議，且無助於原住民
          之長期就業，亦有待檢討修正」。因此行政院提出的
          原住民族工作權保障法部分條文修正草案，係將該法
          第12條，亦即本件系爭產生爭議的條文，全部刪除。
          該修正案已經在96年4 月間經立法院一讀通過，並交
          付委員會審查，由此可證連行政院都認為原住民族工
          作權保障法第12條欠缺實質正當，而主張立法刪除。
        又查依司法院釋字第384 號解釋有關涉及人民權利自
          由之法律，雖經立法院通過，但其內容更需實質正當
          ，並符合憲法第23條所定之相關條件，始為有效。
        按憲法第23條規定，以上各條列舉之自由權利，除為
          防止妨礙他人自由、避免緊急危難、維持社會秩序、
          增進公共利益所必要者外，不得比法律限制之。而所
          謂「必要者」在行政法領域，即有行政程序第7 條第
          1 款比例原則即採取方法應有助於目的之達成之適用
          。
        前開原住民族工作權保障法第12條第1 項有關規定，
          在行政院修正草案中已明揭「現行有關政府採購法，
          得標之廠商於履約期間僱用原住民之規定，不僅在執
          行上衍生諸多爭議，且無助於原住民之長期就業．．
          ．」，可證前揭保障法有違比例原則。
        綜言之，前開法規既欠缺實質正當性，且已進入立法
          院修法刪除程序，即應停止執行，不應仍執惡法亦法
          ，繼續侵害人民之權利，增加人民之負擔。
      (2)繳納代金高於得標金額，執行上顯有不當
        再者，就繳納代金之金額而言，應該以得標廠商得標
          總金額以及所創造之工作機會而有比例原則之考量，
          若得標之金額與創造之工作機會並不龐大，卻要求繳
          納巨額之代金，則顯然與立法意旨並不相符，亦非繳
          交代金之原意。
        被告所列標案資料中，序號00001 案（標案名稱：92
          年度郵務稽查夏季布料3800公尺），合約金額559,93
          8 元，但依採購法98條及原住民族工作保障法12條第
          一項之規定，原告卻需繳納就業代金新台幣673,939
          ；另，序號00014 案（標案名稱：郵務士差冬季制服
          布料公尺），標案金額306,000 元，但需繳納就業代
          金818,400 元。此二案，繳納代金金額均倍數於合約
          金額，基於「公平對價原則」，實屬極度不合理。凡
          此亦可證該保障法立法上亦欠缺周延合理，亦屬司法
          院釋字第382 號所謂欠缺實質正當性，在立法院刪除
          該法前，應停止執行，以貫徹依法行政之精神。
      (3)原處分違反一事不再理之原則
        按單一行為行政機關業為處分者，不得重複處分，此
          為法治國家當然之解釋。茍行政機關就同一行為作重
          複之處分，其處分即屬違法，自應予撤銷。
        查依被告96年5 月23日原民衛字第0960024566號行政
          處分書所載，該處分之所以課原告109,824 元之就業
          代金，係因原告承攬如附表(二)所示工程；然被告96年
          7 月24日原民衛字第0960035396號行政處分，之所以
          課原告126,720 元就業代金，係因原告承攬如附表(三)
          所示工程，其中顯有就同一工程重複處分之違誤。
      (4)原處分違反比例原則
        按行政行為應符合比例原則，此參諸行政程序法第7
          條規定甚明。
        本件被告雖辯稱其對原告課以代金並無「裁量」空間
          云云。然縱使如此，亦非謂原處分可以違背行政法之
          一般法律原則中之比例原則，即行政程序法第4 條、
          第7 條規定。
        查本件就上開第一件標案（即92年度郵務稽查夏季布
          料3800公尺），其合約總今額僅為559,938 元，此為
          被告所不爭執。但如依被告計算之結果，在合約期間
          內，因原告未僱足原住民人數，竟然必須繳交就業代
          金695,904 元，造成就業代金數額遠遠超過合約總金
          額之不公平現象。更何況合約金額並不等於利潤，原
          告縱然將得標金額559,938 元全部拿來雇用原住民，
          亦仍低於被告所課處之代金，如此合理嗎？由此可見
          ，該一法律規定根本欠缺實質正當性，依司法院釋字
          第384 號解釋精神，應不予適用。
  (二)被告主張之理由：
    1.本件公法爭議不以具有故意、過失為必要，凡合於採購法
      第98條及原住民族工作權保障法第12條構成要件者，即有
      本件法定義務之負擔
      (1)司法院釋字第593 號解釋謂：「國家基於一定之公益目
        ，對特定人民課予繳納租稅以外之金錢義務，涉及人民
        受憲法第15條保障之財產權，其課徵目的、對象、額度
        應以法律定之，或以法律具體明確之授權，由主管機關
        於授權範圍內以命令為必要之規範。該法律或命令規定
        之課徵對象，如係斟事物性質不同所為之合目的性選擇
        ，其所規定之課徵方式及額度如與目的之達成具有合理
        之關聯性，即未牴觸憲法所規定之平等原則與比例原則
        。」。
      (2)承前，依前開釋字之意涵，「特別公課」者，係由國家
        對特定人民以公權力課徵租稅以外之金錢義務，納入封
        閉之財政循環系統（特種基金專戶），用以挹注國家特
        別支出之金錢給付義務。查原住民族工作權保障法（下
        稱工作權保障法）第12條暨政府採購法（下稱採購法）
        第98條係課與標得政府採購案者應僱用法定比例原住民
        之義務，未達者依其差額始需向原住民族綜合發展基金
        之就業基金繳納代金，並由被告對就業方面事項為支應
        ，係國家為落實保障原住民而維護生存權，對於依採購
        法得標之廠商，就依其未足額僱用人數及採購案履約期
        間為計算，所課徵之公法上負擔，並限定其課徵所得之
        用途，性質上屬於特別公課，凡合於法規構成件者，即
        依法負有僱用原住民或繳納代金之義務。
      (3)原告起訴主張繳納代金之金額，應以得標廠商得標總金
        額以及所創造之工作機會而有比例原則之考量云云，惟
        前開釋字已敘明，如其所規定之課徵方式及額度如與目
        的之達成具有合理之關聯性，即未牴觸憲法所規定之比
        例原則。經查，原住民族工作權保障法第12條及第24條
        、政府採購法第98條及該法施行細則第107 、108 條，
        均以員工總人數而非以得標盈餘作為進用原住民人數之
        計算基準，並以其差額及履約期間核算應納代金，再由
        被告就其所繳代金為支應，以達促進原住民就業及保障
        其生存權之目的，自有正當合理之關聯，而無違反比例
        原則之虞。故原告上述所持論述，核無足採，其於法令
        有所誤解為是。
    2.本件公法爭議業經原訴願決定機關予以維持，且現行法規
      不因修正草案而失其效力
      (1)中央法規標準去第22條第1 項及第3 項後段分別規定：
        「法律之廢止，應經立法院通過，總統公布」；「．．
        ．；並自公布或發布之日起算，至第三日起失效。」。
      (2)原告另訴稱行政院於修正理由謂執行上有諸多困難，且
        無益於原住民長期穩定就業之發展等語為由，爰主張刪
        除工作權保障法12條及採購法第98條，被告機關實不宜
        據此追繳代金。惟揆諸上揭規定，法規因修正或廢止失
        效，均須經立法院通過，總統公布，並自公布或發布之
        日起算，至第3 日生效或失效。惟現行法規並未因上開
        規定而失效，原處分之性質亦屬羈束處分，被告僅得依
        法條規定課予合於構成要件者代金處分，且行政院96年
        9 月29日院臺訴字第0960091609號決定書已就本案先為
        合目的性之審查，原告自難據此得以免除本件公法上義
        務之履行。
    3.原告未按月履行本件公法上義務，被告依法按月追繳代金
      ，與一事不再理原則無涉
      (1)原住民族工作權保障法工作權保障法第12條第1 項、第
        3 項、第24條第2 項分別規定：「依政府採購法得標之
        廠商，於國內員工總人數逾百人者，應於履約期間僱用
        原住民，其人數不得低於總人數百分之一。」、「得標
        廠商進用原住民民人數未達第1項 標準者，應向原住民
        族綜合發展基金之就業基金繳納代金。」、「前項及第
        12條第3 項之代金，依差額人數乘以每月基本工資計算
        。」，又採購法第98條規定：「得標廠商其於國內員工
        總人數逾一百人者，應於履約期間僱用身心障礙者及原
        住民，人數不得低於總人數百分之二，僱用不足者，除
        應繳納代金，並不得僱用外籍勞工取代不足額部分。」
        ，同法施行細則第108 條規定：「得標廠商僱用身心障
        礙者及原住民人數不足前條第2 條規定著，應於每月10
        日前依僱用人數不足之情形，分別向所在地之直轄市或
        縣（市）勞工主管機關設立之身心礙者就業基金專戶及
        原住民中央主管機關設立之原住民族就業基金專戶，繳
        納上月之代金。」。
      (2)故承前揭法條即知，依採購法得標之廠商須於履約期間
        內僱用法定比例之原住民員工，未達標準者需於每月依
        差額繳納代金。原告訴稱原處分針對同一行為作重複之
        處分，有違一事不再理原則。惟承前開法條即可得知，
        原告本即應於政府採購案之履約期間按月繳納，故被告
        依所調查之證據按月處分，並無所謂重覆評價之問題。
        原告所稱有違一事不再理云云，於法有所誤解為是。
    4.原住民族工作權保障法第12條乃立法者為落實憲法增修條
      文第10條之國家重大政策，故乃藉由規範政府採購程序此
      一政府重要歲出，以達保障原住民就業之社會福利政策，
      其立法目的自屬合理正當。
      (1)憲法增修條文第10條第12款規定：「國家應依民族意願
        ，保障原住民之地位及政治參與，對其教育文化、交通
        水利、衛生醫療、經濟土地及社會福利事業予以保障扶
        助並促其發展，其辦法另以法律定之。．．．。」，承
        揭工作權保障法第12條第1 項、第3 項規定、採購法第
        98條規定，可知為落實憲法促進原住民族與身心障礙者
        就業之目的，立法者鑑於政府採購乃政府重要歲出，思
        藉由政府從事經濟活動所支出之龐大金錢，用以保障原
        住民族生存權，故制定本法第12條及採購法第98條之規
        定，使行政機關得藉前開具體規定達成國家重要政府之
        目的，故立法者規範政府採購程序除公平、公開、公正
        之目的外，更賦予該法改善原住民及身心障礙者經濟狀
        況之社會福利功能。
      (2)原告訴稱標案金額利潤低於代金金額，該法律欠缺實質
        正當性云云。惟前已述及原住民就業代金之立法理由及
        立法者所欲規範者，誠乃政府每年從事私經濟行政時所
        支付之龐大金額，藉由政府支出而達保障原住民就業之
        目的，此外，更希冀得標廠商得於履約期間內僱用原住
        民，於力有未逮之際，被告亦得就其繳納之代金，支應
        相關促進原住民就業之支出，實有代負其責任之意旨。
        故原告所持等語，於法令有所誤解為是。
      (3)原告訴稱本法正值於修法時期，該法律欠缺實質正當性
        而有違比例原則云云。惟前已述及原住民就業代金之立
        法理由及立法者所欲規範者，誠乃政府每年從事私經濟
        行政時所支付之龐大金額，藉由政府支出而達保障原住
        民就業之目的，此外，更希冀得標廠商得於履約期間內
        僱用原住民，於力有未逮之際，被告亦得就其繳納之代
        金，支應相關促進原住民就業之支出，實有代負其責任
        之意旨。再者，工作權保障法第12條及採購法第98條修
        正刪除之立法意旨在於因法條中僅規範履約期間之僱用
        義務，而未能有效保障原住民長期就業，爰主張刪除本
        法第12條及採購法第98條，另於第4 條增列滿150 人以
        上之民間企業團體有僱用原住民之義務。故原告所持等
        語，於法令有所誤解為是。
    5.原住民族工作權保障法之施行業經被告及採購法主管機關
      加強宣導，原告未能注意攸關自身權益之規定，自無宣導
      不周之情形。
      (1)惟本法係於90年10月31日經總統公布施行，法律一經公
        布施行，除有特別排除或例外規定，即應受到規範。故
        行政院公共工程委員會亦配合發布90年11月13日（90）
        工程企字第90044255號令揭示「配合原住民族工作權保
        障法第12條第1 項規定，修正得標廠商依政府採購法第
        98條繳納代金之方式如下：一、得標廠商其於國內員工
        總人數逾一百人者，應於履約期間僱用身心障礙者及原
        住民人數，依『身心障礙者保護法』第31條及『原住民
        族工作權保障法』第12條規定，各均不得低於總人數百
        分之一。」予各級政府機關，除刊於政府採購公報周知
        ，亦於91年11月27日配合修正政府採購法施行細則第10
        7 條規定；再者，採購法業已於87年公布並施行已久，
        90年10月31再於本法特立明文，冀期透過公共工程及政
        府採購程序，來達到保障原住民就業之國家政策，其長
        久之實行已成行政慣例，應為人民所得預見。
      (2)其次，被告91年之施政計畫中為落實本法對原住民權益
        與就業之保障、建立原住民與事業主間供需的管道等事
        項，於91年8 月6 日委由各縣、市政府及相關單位承辦
        舉行「研商辦理『原住民工作權保障法暨施行細則』分
        區宣導活動相關事宜」座談會，並將其記錄正本、副本
        送發至各縣、市政府、以利協辦宣導相關活動之進行。
        故縱上所述本會就宣導一事，已本於權責極盡宣導之能
        事。
      (3)原告訴稱法令宣導不周、配套措施無法配合云云。惟自
        由經濟體制本於私法自治及契約自由之下，各企業主於
        參與任何經濟活動中，本應就將成本、收益、風險等攸
        關自身權利、利益相關事項應為詳加注意，非得謂應注
        意而未予注意之事項一概歸責於行政機關未盡相關宣導
        義務等事。是以，故被告之代金處分於程序上均已符合
        正當法律程序之要求。原告所稱未法令宣導一事有所質
        疑，不足採納。
    6.綜上所述，原告之訴顯然為無理由，爰請鈞院駁回原告之
      訴以維被告權益暨其所維護之原住民族公益需求。
    理  由
一、被告代表人原為夷將．拔路兒，97年5 月20日變更為章仁香
    ，茲由其具狀聲明承受訴訟，核無不合，應予准許。
二、按「訴狀送達後，原告不得將原訴變更或追加他訴。」、「
    有左列情形之一者，訴之變更或追加，應予准許：…二、訴
    訟標的之請求雖有變更，但其請求之基礎不變者。…」，行
    政訴訟法第111 條第1 項前段、第3 項第2 款定有明文。本
    件原告因不服如附表(一)序號1.之行政處分及訴願決定，而於
    96年12月3 日向本院提起撤銷訴訟，嗣後被告陸續就原告按
    月應繳代金作成如附表(一)序號2.3.之行政處分，原告以相同
    主張分別就各該處分提起訴願，亦經訴願機關作成如附表(一)
    序號2.3.之訴願決定，原告基於相同之主張提起追加之訴，
    追加請求撤銷各該訴願決定及行政處分，經核未逾起訴期間
    ，且與前揭規定相符，自應准許，爰就其追加後之聲明而為
    審判，合先敘明。
三、按政府採購法第8 條：「本法所稱廠商，指公司、合夥或獨
    資之工商行號及其他得提供各機關工程、財物、勞務之自然
    人、法人、機構或團體。」；第98條：「得標廠商其於國內
    員工總人數逾1 百人者，應於履約期間僱用身心障礙者及原
    住民，人數不得低於總人數百分之二，僱用不足者，除應繳
    納代金，並不得僱用外籍勞工取代僱用不足額部分。」。次
    按政府採購法施行細則第107 條：「本法第98條所稱國內員
    工總人數，依身心障礙者保護法施行細則第12條第1 項規定
    辦理；所稱履約期間，自訂約日起至廠商完成履約事項之日
    止。依本法第98條計算得標廠商於履約期間應僱用之身心障
    礙者及原住民之人數時，各應達國內員工總人數百分之一，
    並均以整數為計算標準，未達整數部分不予計入。」；第10
    8 條：「得標廠商僱用原住民之人數不足前條第2 項規定者
    ，應於每月10日前依僱用人數不足之情形，向原住民中央主
    管機關設立之原住民族就業基金專戶，繳納上月之代金。前
    項代金之金額，依差額人數乘以每月基本工資計算；不足1
    月者，每日以每月基本工資除以30計。」。再按原住民族工
    作權保障法第12條第1 項及第3 項：「依政府採購法得標之
    廠商，於國內員工總人數逾1 百人者，應於履約期間僱用原
    住民，其人數不得低於總人數百分之一。．．．得標廠商進
    用原住民人數未達第1 項標準者，應向原住民族綜合發展基
    金之就業基金繳納代金。」準此，依政府採購法得標之廠商
    如其僱用員工總人數在一定數額（100 人）以上者，依法即
    有僱用不得低於員工總人數一定比例（1%）之原住民之義務
    ，否則應繳納差額補助費，其金額依差額人數乘以每月基本
    工資計算，向主管機關設立之原住民族綜合發展基金專戶繳
    納就業基金之代金，作為辦理促進原住民就業權益相關事項
    之用。是以，國家為一定政策目標之需要，對於有特定關係
    之國民所課徵之公法上負擔，並限定其課徵所得之用途，性
    質上屬於特別公課。
四、司法院釋字第593 號解釋揭櫫：「國家基於一定之公益目的
    ，對特定人民課予繳納租稅以外之金錢義務，涉及人民受憲
    法第15條保障之財產權，其課徵目的、對象、額度應以法律
    定之，或以法律具體明確之授權，由主管機關於授權範圍內
    以命令為必要之規範。該法律或命令規定之課徵對象，如係
    斟酌事物性質不同所為之合目的性選擇，其所規定之課徵方
    式及額度如與目的之達成具有合理之關聯性，即未牴觸憲法
    所規定之平等原則與比例原則。」本件就已開徵原住民就業
    基金代金部分之費率類別，已由主管機關依預算法之規定，
    設置單位預算「原住民族綜合發展基金」加以列明，編入中
    央政府年度總預算，經立法院審議通過後實施，且主管機關
    徵收後，妥為管理運用，符合立法所欲實現之輔導原住民就
    業政策目標，以促進原住民就業，保障原住民工作權及經濟
    生活（原住民族工作權保障法第1 條之立法目的參照），其
    課徵目的、對象、額度有上開法律明定並有法律具體明確之
    授權，由主管機關於授權範圍內以命令為必要之規範，且所
    規定之課徵對象為「依政府採購法得標之廠商，其僱用員工
    總人數在一定數額（100 人）以上者」，其所規定之課徵方
    式及額度「依差額人數乘以每月基本工資計算，向主管機關
    設立之原住民族綜合發展基金專戶繳納就業基金之代金」，
    核與保障原住民就業之法規範目的達成具有合理之關聯性。
五、本件事實概要已如前述，有相關卷證可稽，堪予認定。原告
    不服，循序提起行政訴訟，其對代金金額之計算固無爭議，
    惟主張：(一)原住民族工作權保障法第12條第1 項有關規定，
    在行政院修正草案中已揭明「現行有關政府採購法，得標之
    廠商於履約期間僱用原住民之規定，不僅在執行上衍生諸多
    爭議，且無助於原住民之長期就業．．．」，可證前揭保障
    法有違比例原則。既該開法規既欠缺實質正當性，且已進入
    立法院修法刪除程序，即應停止執行，不應任令惡法繼續增
    加人民之負擔。(二)就繳納代金之金額而言，應該以得標廠商
    得標總金額以及所創造之工作機會，而予以比例原則之考量
    ，若得標之金額與創造之工作機會並不龐大，卻要求繳納巨
    額之代金，則顯然與立法意旨並不相符，亦非繳交代金之原
    意。被告所列92年度郵務稽查夏季布料3800公尺標案，合約
    金額559,938 元，但依採購法98條及原住民族工作權保障法
    12條第1 項規定，原告卻需繳納就業代金新台幣673,939 ；
    另郵務士差冬季制服布料公尺標案金額306,000 元，但需繳
    納就業代金818,400 元。此二案，繳納代金金額均倍數於合
    約金額，基於「公平對價原則」，實屬極度不合理。(三)本件
    就附表(二)、附表(三)所示工程重複作成代金處分，違反一事不
    再理之原則，其處分即屬違法。
六、經查：
  (一)本件被告查得原告標得（臺灣郵政股份有限公司）「92年度
    郵務稽查夏季布料3800公尺」等4 件採購案﹝如附表( 四)
    ﹞，經被告函請招標機關確認採購決標資料，業經招標機關
    臺灣郵政股份有限公司函告該公司採購案已刊載政府採購資
    訊公告系統，行政院海岸巡防署海洋巡防總局及國防部聯合
    後勤司令部採購室經確認，亦填具決標資料調查表等，有上
    開資料影本在卷可稽；復據勞工保險局及中央信託局按月提
    供投保單位投保人數資料核對，原告於履約期間之91年6 月
    5 日至同年月30日國內僱用員工總人數已逾100 人，認原告
    標得政府採購案4 件，而未於前開履約期間內僱足原住民人
    數，違規事證明確，乃依原住民族工作權保障法第12條第3
    項規定，追繳其原住民就業代金109,824 元，經核並無不當
    。
  (二)本件被告查得原告標得臺灣郵政股份有限公司「92年度郵務
    稽查夏季布料3800公尺」等5 件採購案﹝如附表( 五) ﹞，
    經被告函請招標機關確認採購決標資料，業經招標機關臺灣
    郵政股份有限公司函告該公司採購案已刊載政府採購資訊公
    告系統，行政院海岸巡防署海洋巡防總局及國防部聯合後勤
    司令部採購室經確認，亦填具決標資料調查表等，有上開資
    料影本在卷可稽；復據勞工保險局及中央信託局按月提供投
    保單位投保人數資料核對，原告於履約期間內之91年7 月1
    日至同年月31日國內僱用員工總人數已逾100 人，認原告標
    得政府採購案5 件，而未於前開履約期間內僱足原住民人數
    ，違規事證明確，乃依原住民族工作權保障法第12條第3 項
    規定，追繳其原住民就業代金126,720 元，經核並無不當。
  (三)本件被告查得原告標得臺灣郵政股份有限公司「92年度郵務
    稽查夏季布料3800公尺」等6 件採購案﹝如附表( 六) ﹞，
    經被告函請招標機關確認採購決標資料，業經招標機關臺灣
    郵政股份有限公司函告該公司採購案已刊載政府採購資訊公
    告系統，行政院海岸巡防署海洋巡防總局及國防部聯合後勤
    司令部採購室經確認，亦填具決標資料調查表等，有上開資
    料影本在卷可稽；復據勞工保險局及前中央信託局（96年7
    月1 日與臺灣銀行股份有限公司合併，以臺灣銀行為存續銀
    行）按月提供投保單位投保人數資料核對，原告於履約期間
    內之91年8 月1 日至同年月31日國內僱用員工總人數已逾10
    0 人，認原告標得政府採購案6 件，而未於前開履約期間內
    僱足原住民人數，違規事證明確，乃依原住民族工作權保障
    法第12條第3 項規定，追繳其原住民就業代金142,560 元，
    經核並無不當。
七、按憲法增修條文第10條第12款規定：「國家應依民族意願，
    保障原住民之地位及政治參與，對其教育文化、交通水利、
    衛生醫療、經濟土地及社會福利事業予以保障扶助並促其發
    展，其辦法另以法律定之。．．．。」，承揭工作權保障法
    第12條第1 項、第3 項規定、採購法第98條規定，可知為落
    實憲法促進原住民族與身心障礙者就業之目的，立法者鑑於
    政府採購乃政府重要歲出，思藉由政府從事經濟活動所支出
    之龐大金錢，用以保障原住民族生存權，故制定本法第12條
    及採購法第98條之規定，使行政機關得藉前開具體規定達成
    國家重要政府之目的，故立法者規範政府採購程序除公平、
    公開、公正之目的外，更賦予該法改善原住民及身心障礙者
    經濟狀況之社會福利功能，同時希冀得標廠商得於履約期間
    內僱用原住民，惟於實際情況未能達成時，被告亦得就其繳
    納之代金，支應相關促進原住民就業之支出，代為完成其未
    盡之責。至於原告主張標案金額利潤低於代金金額一節，實
    屬原告參與政府採購案件之投標時，所應預先考慮之成本因
    素，尚不得以其因支出代金致利潤減少一節，指摘上開規定
    為惡法。
八、綜上所述，本件被告以原告進用原住民人數未達原住民族工
    作權保障法第12條第1 項規定之標準，依同條第3 項規定，
    追繳原住民就業代金如附表(一)所示之3 個處分，於法並無不
    不合。訴願決定分別予以維持，亦無不當。原告訴請撤銷，
    為無理由，應予駁回。
據上論結，本件原告之訴為無理由，爰依行政訴訟法第98條第1
項前段，判決如主文。
中    華    民    國    97    年    9     月    18    日
                       臺北高等行政法院第四庭
                               審判長法  官  鄭  小  康
                                     法  官  陳  秀  
                                     法  官  李  玉  卿
上為正本係照原本作成。
如不服本判決，應於送達後20日內，向本院提出上訴狀並表明上
訴理由，如於本判決宣示後送達前提起上訴者，應於判決送達後
20日內補提上訴理由書（須按他造人數附繕本）。
中    華    民    國    97    年    9     月    18    日
                                     書記官  陳  又  慈


司法院資訊處製作；財團法人民間司法改革基金會備份。
